【裁判字號】    89,易,2869
【裁判日期】    900528
【裁判案由】    詐欺
【裁判全文】
臺灣高雄地方法院刑事判決                        八十九年度易字第二八六九號
    公  訴  人  臺灣高雄地方法院檢察署檢察官
    被      告  乙○○
    選任辯護人  沈志純
右列被告因詐欺案件，經檢察官提起公訴（八十九年度偵續字第二五號），本院判決
如左：
    主    文
乙○○無罪。
    理    由
一、公訴意旨係以：被告乙○○明知友人曾煥曲（另案起訴，經本院通緝中），經營
    水產生意不善，已有虧損，遭他人倒債，已無支付能力，竟與曾煥曲共同基於意
    圖為自己不法所有之犯意聯絡，於民國八十七年間，在高雄縣、市，向告訴人甲
    ○○○佯稱借款，共計新臺幣（下同）四百十五萬三千九百五十元，並交付支票
    、客票以為取信，詎屆期支票、客票均無法兌現，追索無著，告訴人至此始知受
    騙。因而認被告涉犯有刑法第三百三十九條第一項之詐欺取財罪嫌云云。
二、按犯罪事實應依證據認定之，無證據不得認定其犯罪事實；復不能證明被告犯罪
    者，應諭知無罪之判決，刑事訴訟法第一百五十四條、第三百零一條第一項分別
    定有明文。次按認定不利於被告之事實，須依積極證據，苟積極證據不足為不利
    於被告事實之認定，即應為有利於被告之認定，更不必有何有利之證據。另告訴
    人之指訴，係以使被告受刑事訴追為目的，是其陳述是否與事實相符，仍應調查
    其他證據以資審認。且刑法第三百三十九條第一項詐欺罪之成立，以意圖為自己
    或第三人不法之所有，以詐術使人陷於錯誤，而將本人或第三人之物交付為要件
    。所謂以詐術使人交付，必須被詐欺人因其詐術而陷於錯誤，若所用之方法不能
    認為詐術，亦不致使人陷於錯誤，即不構成該罪，最高法院分別著有三十年上字
    第八一六號、五十二年臺上字第一三００號及四十六年臺上字第二六０號判例足
    資參照。
三、本件公訴意旨認為被告涉有詐欺取財犯行，無非以告訴人之指訴及證人王榮權、
    丙○○之證述暨支票影本為其論據。訊據被告堅詞否認有何詐欺取財之犯行，辯
    稱：「我沒有向告訴人借錢，錢都是曾煥曲借的，當時我在生台公司任職擔任會
    計，是生台公司王榮權老闆拿曾煥曲的支票叫我向告訴人貼現，所有的錢都是告
    訴人扣掉利息後，直接匯入曾煥曲的帳戶。我不知道曾煥曲之經濟情況不好，否
    則我自己就不會借錢給曾煥曲，我從八十四年初起，總共借給曾煥曲六百七十二
    萬八千五百五十元，他也都沒有還我，我也是受害人。我沒有詐欺之意圖。」等
    語。
四、經查：質之證人丁○○於本院調查程序時證稱：「當時我在生台公司任職，王榮
    權拿曾煥曲的票給被告，請被告找金主，被告就打電話給告訴人調現。」（見本
    院九十年一月三日訊問筆錄）等情，核與證人王榮權於偵查中證稱：「我們公司
    欠錢會跟告訴人借錢，被告在我們公司擔任會計，被告曾幫伊之客戶曾煥曲調現
    金。」（見偵查卷第二十三頁反面）等語相符，參以證人丙○○於九十年三月二
    十一日本院調查時到庭證稱：「我從八十六年開始與曾煥曲有金錢往來，他都有
    履行清償，八十七年開始曾煥曲透過被告向我借錢，被告表示曾煥曲要調現金，
    叫我直接匯入曾煥曲的戶頭，大部分都有兌現。」等情，佐以告訴人自八十四年
    十一月間起至八十七年十月三十一日止，自交通銀行高雄分行00000000
    0000帳號，多次匯款至曾煥曲設於板信商業銀行陽明分行00000000
    0、000000000帳號及泛亞商業銀行前鎮分行00000000000
  0、000000000000帳號，期間共計匯款四十六次，此有交通銀行高
    雄分行匯款明細表二紙、泛亞商業銀行前鎮分行泛前發字第二三八號函及當日匯
    入匯款中心入帳明細表二十一紙在卷可稽，足認告訴人與曾煥曲二人，自八十四
    年間起即陸續有金錢借貸行為，且曾煥曲向告訴人所借得之款項均係由告訴人直
    接匯入曾煥曲個人所開設之銀行帳戶內，均未經由被告轉手金錢，是被告前揭辯
    稱係生台公司王榮權持曾煥曲的支票叫伊向告訴人貼現，所有的錢都是告訴人扣
    掉利息後，直接匯入曾煥曲的帳戶等語，應堪採信。再查：被告自八十四、五年
    間至八十七年間陸續借款予曾煥曲達六百多萬元，此有郵局存證信函影本、本院
    支付命令影本、泛亞商業銀行支票影本及高雄市票據交換所存款不足退票理由單
    影本各六紙等資料在卷（見八十八年度偵字第一一六一二號偵查卷）可按，衡諸
    常情，倘被告確實知悉曾煥曲個人之財務狀況已陷入困窘，其又如何會陸續借款
    予曾煥曲並遭曾煥曲積欠高額債務之理。從而，尚難僅憑被告代曾煥曲持其所簽
    發之支票及客票向告訴人貼現之事實，即遽論被告與曾煥曲二人間有何共同詐欺
    取財之犯意聯絡。此外，復查無其他積極證據足認被告有何公訴人所指之詐欺取
    財犯行，揆諸前揭法條及判例之說明，不能證明被告犯罪，依法自應諭知無罪之
    判決。
據上論斷，應依刑事訴訟法第三百零一條第一項，判決如主文。
本案經檢察官吳茂松到庭執行職務。
中    華    民    國      九十      年      五      月      二十八      日
                                  臺灣高雄地方法院刑事第七庭
                                      法  官  蔡  正  雄
右正本證明與原本無異。
如不服本判決，應於判決送達後十日內，向本院提出上訴狀。
                                      書記官  許  雅  惠
中    華    民    國      九十      年      五      月      二十八      日


司法院資訊處製作；財團法人民間司法改革基金會備份。
